---
title: "Transformação e Remodelagem de dados"
author: "Wellington Santos"
date: "09/03/2022"
output: html_document
---

## Manipulando banco de dados com o dplyr

Limpando Ambiente Global

```{r}
knitr::opts_chunk$set(message = FALSE, warning = FALSE, comment = "")
rm(list=ls(all=T))
```

Instalando e Carregando o pacote 

```{r results='hide'}
if(!require(tidyverse)){install.packages("tidyverse");library(tidyverse)}
```

Banco de dados

```{r}
## banco de dados do R base
iris1 <- iris
iris1 <- as.tibble(iris1)

## visualizando banco de dados
View(iris1)

## tipo de dados
str(iris1)
```
**Função select** 

Selecionando colunas

```{r}
## nomes das variaveis
colnames(iris1)
```

```{r}
## selecionando a segunda variável
select(iris1,2)
select(iris1,"Sepal.Width")
```

```{r}
## selecionado as três primeiras
select(iris1, 1:3)
select(iris1,"Sepal.Length","Sepal.Width","Petal.Length")
```

Outras regras de Seleção

```{r}
## variáveis que começam com S
select(iris1, starts_with("S"))
```

```{r}
## variaveis que terminam com h
select(iris1, ends_with("h"))
```

```{r}
## variaveis que contém Spe
select(iris1, contains("Spe"))
```

```{r}
## contem a expressao regular, neste caso "."
select(iris1, matches("[:punct:]"))
```


Excluindo colunas

```{r}
## excluindo a coluna Sepal.Width
select(iris1, -2)
select(iris1, -"Sepal.Width")
```

```{r}
## excluindo colunas de 4 a 5
select(iris1, -(4:5))
```

Renomeando variáveis 

```{r}
## renomeando Sepal.Width para Largura.Sepala
select(iris1, Largura.Sepala = Sepal.Width)

## com a função rename
rename(iris1, Largura.Sepala = Sepal.Width)
```

```{r}
iris1 <- iris
```

**Função filter**

Filtra linhas de acordo com condições 

```{r}
## Species que sejam iguais a setosa
filter(iris1, Species == "setosa")
```

```{r}
## filtrando Petal.Length menor que 2 e especie setosa
filter(iris1, Petal.Length < 2 & Species == "setosa")
```

**Função arrange**

Organiza linhas por variáveis

```{r}
## organizando Sepal.Length por ordem crescente
arrange(iris1, Sepal.Length)
```
```{r}
## organizando Sepal.Length por ordem decrescente
arrange(iris1, desc(Sepal.Length))
```

**Função mutate**

Cria novas variáveis

```{r}
## nova coluna com a soma Sepal.Length + Sepal.Width
mutate(iris1, sepsum = Sepal.Length + Sepal.Width)
```

```{r}
## Sepal.Width multiplicado por 2
mutate(iris1, sepx2 = Sepal.Width*2)
```

Usando a função ifelse

```{r}
## criando a variável comprimentoSepala com algumas condições
(iris2 <- mutate(iris1, comprimentoSepala = ifelse(Sepal.Length >= 4, "Comprido", "Curto")))
```

**Função group_by**

Marca variáveis por grupo

```{r}
## agrupando por species
iris4 <- group_by(iris1, Species)
```

**Função summarise**

Aplica funções nos grupos

```{r}
## criando tabela com media e desvio padrão de Petal.Width por Species *usei a grpup_by para isso antes*
summarise(iris4, Média = mean(Petal.Width), SD = sd(Petal.Width))
```

Criando novo banco de dados

```{r}
a <- data.frame("Altura" = c(1.60,1.82,1.90),"Peso"= c(60,92,80))

a1 <- data.frame("Altura" = c(1.50,1.6,1.5,1.8,1.90),"Peso"= sample(60:92,5,replace=T))

b <- data.frame("Peso"= c(92,98,100), "Gênero"=c("masc","fem","outros"))

c <- data.frame("X"=1:2,"Y"=LETTERS[9:10],"Z"=200:201)
```

**Juntando data.frames**

Juntando colunas

```{r}
## mesmo numero de linhas
bind_cols(a,b)
```

Juntando Linhas

```{r}
## uma coluna em comum
bind_rows(a,b)
```

```{r}
## nenhuma coluna em comum
bind_rows(a,c)
```

```{r}
## todas as colunas em comum
bind_rows(a, a1)
```

Juntando por colunas **join**

```{r}
## retorna os numeros em comum na coluna "Peso"
inner_join(a, b, by="Peso")
```

```{r}
## todos os valores do data frame da esquerda
left_join(a, b, by="Peso")
```

```{r}
## todos os valores do data frame da direita
right_join(a, b, by="Peso")
```

```{r}
## todos os valores
full_join(a,b,by="Peso")
```

```{r}
## todos os valores não combinado do primeira data.frame
anti_join(a,b,by="Peso")
```

Filtrar valores 

```{r}
## combinando a e a1
bdist <- bind_rows(a,a1)
bdist
```

```{r}
## mantém apenas a coluna selecionada
distinct(bdist,Peso)
```

```{r}
## mantém todas as colunas
distinct(bdist,Peso, .keep_all = T)
```

## Manipulando banco de dados com o tidyr

Banco de dados

```{r}
## banco de dados do R base
iris1 <- iris
iris1 <- as.tibble(iris1)
```

**%>%** *= passa um objeto que vem antes do pipe com o primeiro argumento da função que vem depois*

```{r}
## filtrando banco de dados iris1 por Species == versicolor
versicolor <- iris1 %>% 
  filter(Species == "versicolor")
```

```{r}
## várias funções
versicolor1 <- iris1 %>% 
  filter(Species == "versicolor") %>% 
  select(2:4) %>% 
  mutate(cod = row_number()+100)
```

Função **gather**

Junta valores de diferentes colunas e reorganiza

```{r}
(versicolor2 <- gather(versicolor1, variavel, valor, - cod))
```
Função **spread**

Separa uma variável em colunas 

```{r}
spread(versicolor2, variavel, valor)
```

Função **separate**

Separa conteúdo das linhas

```{r}
## separando a puntuação
versicolor2 %>% 
  separate(variavel, c("petala", "medida"))
```
```{r}
## separando manualmente
versicolor2 %>% 
  separate(variavel, c("petala", "medida"), sep = "Wid")
```
Função **unite**

OPosto de separate, une conteúdos

```{r}
## unindo as colunas linha e Petal.Length
versicolor %>% 
  unite("linha_width",2,3,sep = "__")
```





