---
title: "Estatistica"
author: "Wellington Santos"
date: "12/03/2022"
output: html_document
---

## t-test/teste-t

Usado para examinar se a diferença em médias é significativa ou não

```{r}
knitr::opts_chunk$set(message = FALSE, warning = FALSE, comment = "")
rm(list=ls(all=T))
```

Instalando e Carregando o pacote 

```{r results='hide'}
if(!require(tidyverse)){install.packages("tidyverse");library(tidyverse)}
```

Banco de dados

```{r}
dente <- ToothGrowth
head(dente)
str(dente)
```
```{r}
## histograma
qplot(x=len,data=dente,binwidth=2)
```
Shapiro-wilk - teste de normalidade

$H_0: distribuição = normal$

$H_1: ditribuição \ne normal$

$p > 0.05:$ dados normalmente distribuidos

```{r}
shapiro.test(dente$len)
```
```{r}
ggplot(dente,aes(x=supp,y=len))+
  geom_boxplot()+geom_jitter()+
  labs(title = "Crescimento dentário de porquinho da índia",x="Tipo de Suplemento",y="Crescimento dentário")
  
```
```{r}
## media geral de len
mean(dente$len)
```

```{r}
## média por grupo
group_by(dente,supp) %>% 
  summarise(mean(len))
```
**Teste para uma amostra**

Teste para examinar se a média de um grupo é significativamente um determinado valor.

$H_0: \mu = 18$

$H_0: \mu \ne 18$

```{r}
## teste t para uma amostra
t.test(dente$len,mu=18)
```
*Conclusão: não rejeitamos a* $H_0$ *ao nível de significancia de 5%, ou seja, os dados confirmam a nossa* $H_0$ *de que* $H_0: \mu = 18$.

Maior/menor que deeterminado valor

$H_0: \mu = 3$

$H_0: \mu > 3$

```{r}
t.test(dente$len, alternative = "greater", mu=3)
```
*Conclusão: rejeitamos a* $H_0$...

**Teste T para dois grupos independentes**

Testa a diferença nas médias

$H_0: \mu_{vc} = \mu_{oj}$

$H_0: \mu_{vc} \ne \mu_{oj}$

```{r}
## separar os grupos
OJ <- dente$len[dente$supp == "OJ"]

VC <- dente$len[dente$supp == "VC"]
```

```{r}
## observações não pareadas, as informações foram coletadas separadamente. paired = F
t.test(OJ,VC , paired = F, var.equal = F, conf.level = .95)
```
*Conclusão: não rejitamos a* $H_0$.

Graficos

```{r}
g<- dente %>% group_by(supp) %>% summarise(media = mean(len), desvio= sd(len))

ggplot(g)+geom_col(aes(x=supp,y=media),fill=c("orange","purple"),colour="black")+
  geom_errorbar(aes(x=supp,ymin=media-desvio,ymax=media+desvio))+
  theme_bw()+
  labs(title= "Crescimento dentário de porquinho da índia",x="Tipo de suplemento",y="Crescimento dentário")

ggplot(g)+geom_pointrange(aes(x=supp,ymin=media-desvio,ymax=media+desvio,y=media),colour=c("blue","red"),size=3)+
  theme_minimal()+
  labs(title= "Crescimento dentário de porquinho da índia",x="Tipo de suplemento",y="Crescimento dentário")
```

## Correlação

```{r}
## dados
Orange1 <- Orange
```

```{r}
#checar dados com gráfico
plot(Orange1$age, Orange1$circumference)
```
```{r}
## correlação de Pearson
cor(Orange1$age, Orange1$circumference)
```
```{r}
#Teste estatístico
cor.test(Orange1$age, Orange1$circumference)
```
Outros tipos de correlação

```{r}
## correlação de pearson
cor(Orange1$age, Orange1$circumference, method = "pearson")
```
```{r}
## correlaçao de Kendal
cor(Orange1$age, Orange1$circumference, method = "kendal")
```
```{r}
## correlação de spearman
cor(Orange1$age, Orange1$circumference, method = "spearman")
```
Multiplas variáveis

Matriz de correlação

```{r}
## dados
car <- mtcars
```

```{r}
## matriz de correlação
mt <- cor(car)
view(mt)
```

```{r, results='hide'}
if(!require(corrplot)){install.packages("corrplot")};library(corrplot)
```

```{r}
## padrão com circulos
corrplot(mt)
```
```{r}
## cores
corrplot(mt,method = "color")
```
```{r}
corrplot(mt, method = "ellipse")
```
```{r}
## tons
corrplot(mt, method = "shade")
```
```{r}
## numeros
corrplot(mt, method = "number")
```
```{r}
## posição
corrplot(mt, type = "upper")
```
```{r}
##posicao
corrplot(mt, type = "lower", method = "number")
```
Numeros

Matriz e graficos mais complexos

```{r,results='hide'}
## pacote
if(!require(Hmisc)){install.packages("Hmisc")};library(Hmisc)
```

```{r}
## coeficinete de correlação, n e valor p
mt <- rcorr(as.matrix(car))
mt
```
Graficos

```{r}
corrplot(mt$r,p.mat = mt$P,sig.level = 0.001, method = "number",type = "upper")
```
ANOVA - Analise de variancia

Anova - one way / unilateral

```{r}
## transformando dose em fator
dente$dose <- factor(dente$dose)
```


```{r}
## histograma - normalidade
qplot(x=len,data = dente,bins=10)
```
```{r}
qplot(x=len,fill=dose,data=dente,binwidth=3)
```

One Way
```{r}
a1 <- aov(len ~ dose, data = dente)
summary(a1)
```
```{r}
## tetse de post hoc
TukeyHSD(a1)
```
```{r}
## teste T pareado
pairwise.t.test(dente$len, dente$dose)
```

Anova - two way / dois fatores

```{r}
ggplot(dente)+
  geom_boxplot(aes(x=dose,y=len, fill=supp))+
  geom_jitter(aes(x=dose,y=len,group=supp))+
  theme_bw()
```
```{r}
## diferenca entre os grupos
a2 <- aov(len ~ dose + supp, data = dente)
summary(a2)
```

```{r}
## diferenca e interação
a3 <- aov(len ~ dose*supp, data = dente)
summary(a3)
```
```{r}
## somente interaçao
a4 <- aov(len~dose:supp,data = dente)
summary(a4)
```
Anova desbalanceado

grupo não tem o mesmo numeto de variáveis

```{r}
library(car)
```

```{r}
## diferenca e inteacao
a3 <- aov(len ~ dose*supp, data = dente)
Anova(a3,type="III")
```
**Regressão Linear Simples**

Regressão é uma equação para se estimat a condicional (valor esperado) de uma variavel y, dados os valores de algumas outras variaveis x. 

$y = a + bx$

```{r}
## banco de dados
Orange1
```

```{r}
qplot(age, circumference ,data = Orange1)
```
```{r}
cor.test(Orange1$age, Orange1$circumference)
```
```{r}
## regressão
rl <- lm(circumference ~ age,data = Orange1)
```

```{r}
## grafico
plot(rl)
```

```{r}
## results
summary(rl)
```
Rejeição da hipotese nula (variáveis não são relacionadas) valor p < 0.05.

R-square explica o quanto o modelo explica da variação interceocao e inclinacao

Grafico

```{r}
ggplot(Orange1,aes(x=age,y=circumference))+
  geom_point(colour="steelblue",size=4)+
  geom_smooth(method = "lm",colour="black")+
  labs(title = "Regressão Linear de Orange")+
  theme_minimal()
```
Outras funções

```{r}
## coeficente do modelo
coefficients(rl)
```
```{r}
## intervalo de confianca
confint(rl,level = .95)
```
```{r}
## valores previstos
fitted(rl)
```
```{r}
## residuais
residuals(rl)
```

```{r}
anova(rl)
```


**Regressão Linear Multipla**

Regressão linear multipla é um equação para se estimar a condicional (valor esperado) de uma variavel y, dados os valores de algumas outras variaveis x.

$y = a + bx_1 + bx_2 + bx_3 + bx_n$

```{r}
## banco de dados iris
iris1 <- iris
```

```{r}
fit1 <- lm(Sepal.Length~Sepal.Width+Petal.Length,data = iris1)
```
```{r}
## fator de variação
vif(fit1)
##ok valores menores q 5
```
```{r}
fit2 <- lm(Sepal.Length~Sepal.Width+Petal.Length+Petal.Width,data = iris1)
```

```{r}
vif(fit2)
##problematico valores maiores q 10/
```
```{r}
fit3 <- lm(Sepal.Length~Sepal.Width*Petal.Length,data = iris1)
vif(fit3)
## problematico valores muito altos
```
