---
title: "Gráficos"
author: "Wellington Santos"
date: "10/03/2022"
output: html_document
---

## Gráficos Rápidos

Limpando Ambiente Global
```{r}
knitr::opts_chunk$set(message = FALSE, warning = FALSE, comment = "")
rm(list=ls(all=T))
```

Instalando e Carregando o pacote tidyverse
```{r results='hide'}
if(!require(tidyverse)){install.packages("tidyverse");library(tidyverse)}
```

Gráfico com uma dimenssão
```{r}
## histograma, por padrão
qplot(x = Petal.Length, data = iris, bins = 30)
```
```{r}
## especificando o tipo de grafico
qplot(x = Petal.Length, data = iris, geom = "histogram", bins = 30)
```
```{r}
## grafico de barras
qplot(x = Sepal.Width, data = iris, geom = "bar")
```
```{r}
## padrão geom = "bar
qplot(x = Species, data = iris)
```
Gráficos com duas dimensões

```{r}
## padrão geom = point
qplot(x =  Sepal.Width, y = Petal.Width, data = iris)
```
```{r}
## grafico de linhas
qplot(x =  Sepal.Width, y = Petal.Width, data = iris, geom = "line")
```
```{r}
## grafico de linhas - pesquisar???
qplot(x =  Sepal.Width, y = Petal.Width, data = iris, geom = "path")
```
```{r}
## grafico de pontos: cores por species
qplot(x =  Sepal.Width, y = Petal.Width, data = iris, color = Species)
```
```{r}
## formato dos pontos por species
qplot(x =  Sepal.Width, y = Petal.Width, data = iris, shape = Species)
```

```{r}
## cor e formato por species
qplot(x =  Sepal.Width, y = Petal.Width, data = iris, color = Species,shape = Species)
```

## Gráficos de uma dimensão

Gráfico de variáveis  com uma dimensão

```{r}
## grafico de barras
ggplot(iris, aes(Sepal.Width)) + geom_bar()
```
```{r}
## histograma
ggplot(iris, aes(Sepal.Width)) + geom_histogram(bins = 30)
```

```{r}
## grafico de densidade (estimativa de densidade de Kernel)
ggplot(iris, aes(Sepal.Width)) + geom_density()
```

```{r}
## poligno de frequencia
ggplot(iris, aes(Sepal.Width)) + geom_freqpoly(bins = 30)
```

```{r}
## graficos de pontos
ggplot(iris, aes(Sepal.Width)) + geom_dotplot(binwidth = 0.05)
```

Personalização

```{r}
## objeto que recebe o banco de dados no qual usaremos para construir os graficos
g <- ggplot(iris)
```

```{r}
## transparencia e contornos
## alpha = transparencia
## colour = controno
g+ geom_histogram(aes(Petal.Length, fill = Species), binwidth = 0.1,  alpha = 0.3, colour = "black")
```
```{r}
g+ geom_density(aes(Petal.Length, fill = Species), colour = "black")
```
```{r}
g+ geom_freqpoly(aes(Petal.Length, colour = Species), binwidth = 0.1)
```

Combinando Graficos

```{r}
## histograma com um grafico de densidade
## 0.1 * ..count.. é utilizado para ele ignorar a estimativa de densidade de Kernel e usar a ontagem como altura das linhas 
 g+ geom_histogram(aes(Petal.Length, fill = Species), binwidth = 0.1,  alpha = 0.5, colour = "black") + 
  geom_density(aes(Petal.Length,0.1*..count.., fill = Species), alpha = 0.3, colour = "black")
  
```
```{r}
g+ geom_histogram(aes(Petal.Length, fill = Species), binwidth = 0.1,  alpha = 0.5, colour = "black") +
  geom_freqpoly(aes(Petal.Length, colour = Species), binwidth = 0.1)
```
```{r}
g+ geom_dotplot(aes(Petal.Length, fill = Species), binwidth = 0.1,  alpha = 0.5, colour = "black") +
  geom_freqpoly(aes(Petal.Length, colour = Species), binwidth = 0.1)
```

## Graficos de duas dimensões

Graficos de Barras e colunas
```{r}
dados <- iris %>% 
  group_by(Species) %>% 
  summarise(Média = mean(Sepal.Width), Desvio = sd(Sepal.Width))
```

```{r}
## criacao do objeto para plotar
g <- ggplot(dados)
```

```{r}
## grafico de colunas do desvio padrão de Sepal.Width
g+ geom_col(aes(x = Species, y = Desvio))
```
```{r}
## grafico de colunas da média de Sepal.Width
g+ geom_col(aes(x = Species, y = Média))
```

Existem 4 tipos de linhas: "dashed","longdash", "solid" e "dotted"

```{r}
## para maximo e minimo
g + geom_linerange(aes(x=Species, ymin=Média-Desvio, ymax=Média+Desvio), linetype="dashed")
```

```{r}
g + geom_errorbar(aes(x=Species, ymin=Média-Desvio, ymax=Média+Desvio), linetype="longdash")
```
```{r}
g+ geom_errorbarh(aes(y=Species, xmin=Média-Desvio, xmax=Média+Desvio))
```
```{r}
g+ geom_pointrange(aes(x=Species,y=Média,ymin=Média-Desvio,ymax=Média+Desvio,colour=Species), size=1)
```
Combinando gráficos
```{r}
g+geom_col(aes(x=Species,y=Média,fill=Species))+
  geom_errorbar(aes(x=Species, ymin=Média-Desvio, ymax=Média+Desvio), linetype="longdash")
```

Novos formatos

```{r}
## criando novo banco de dados
g1 <- ggplot(iris)
```

```{r}
## grafico de pontos: comprimento por largura de sepalas
g1+ geom_point(aes(x=Sepal.Length, y=Sepal.Width))
```

```{r}
## grafico de pontos: comprimento por largura de sepalas, adicionado cores
g1+ geom_point(aes(x=Sepal.Length, y=Sepal.Width, colour=Species))
```
```{r}
## grafico de pontos: comprimento por largura de sepalas, adicionado cores e formato
g1+ geom_point(aes(x=Sepal.Length, y=Sepal.Width, colour=Species,shape=Species))
```
Time series
```{r}
## banco de dados economics
e <- ggplot(economics)
```

```{r}
## grafico de série temporal
e+ geom_line(aes(date,unemploy))
```
```{r}
## grafico de área
e+ geom_area(aes(date, unemploy))
```
## Mudando aspectos estéticos do Gráfico - 2

Adicionando Legendas e cores aos gráficos

```{r}
a <- g1+ geom_point(aes(x=Sepal.Length, y=Sepal.Width, colour=Species))+
  labs(title = "Comprimento por Largura de Sepalas",x="Valores de Sepal.Length",y="Valores de Sepal.Length")
a
```
Adicionando temas
```{r}
a+ theme_bw()
```

```{r}
a+theme_classic()
```
```{r}
a+ theme_minimal()
```
Mais temas com o pacote ggthemes

Instalando e Carregando o pacote ggthemes
```{r results='hide'}
if(!require(ggthemes)){install.packages("ggthemes");library(ggthemes)}
```

```{r}
## cores  e temas do the economist
a+ theme_economist() + scale_colour_economist()
```
```{r}
## pessoas dautonicas
a+ theme_calc()+scale_color_colorblind()
```
ZOOM
```{r}
a+xlim(4,5)+ylim(2,2.5)
```

## Boxplots, gráficos de violino, pizza, e outras funções

Boxplot
```{r}
## base de dados
e <- ggplot(mpg)
```

```{r}
## boxplot de tipo de carro x milhas por galão
e+ geom_boxplot(aes(class,hwy))
```
```{r}
## tipo de carro X milhas por galao
e+ geom_boxplot(aes(class,hwy))+
  geom_jitter(aes(class,hwy))
```
```{r}
## grafico de violino
e+ geom_violin(aes(class,hwy))+
  geom_jitter(aes(class,hwy))
```
Mudando as coordenas cartesianas dos gráficos

```{r}
e+ geom_violin(aes(class,hwy))+
  geom_jitter(aes(class,hwy))+
  coord_cartesian(xlim = c(0,10), ylim=c(-10,60))
```

COrdenadas

```{r}
## girar o grafico
e+ geom_boxplot(aes(class,hwy)) + coord_flip()
```

**Graficos de Pizza**

O gráfico de pizza no ggplot é uma variação do grafico de barrras/colunas

```{r}
## banco de dados
df <- data.frame(grupo=c("H","M","C"),
                 valor=c(25,25,5))
```

```{r}
## grafico de colunas
ggplot(df) + geom_col(aes(x=1,y=valor,fill=grupo))
```
```{r}
## grafico de pizza
ggplot(df) + geom_col(aes(x=1,y=valor,fill=grupo))+
  coord_polar(theta = "y")
```

```{r}
## grafico de rosca
ggplot(df) + geom_col(aes(x=1,y=valor,fill=grupo))+
  coord_polar(theta = "x")
```
**Facets**

```{r}
e+ geom_boxplot(aes(class,hwy))+
  facet_grid(year~.)
```

```{r}
e+ geom_boxplot(aes(class,hwy))+ facet_grid(drv~year)
```

**Gráficos de Bolhas - Bubble chart**

Duas variaveis numericas (categorica ok) para os eixos x e y.

Uma variavel numerica para o tamanho/cor das bolhas. opcional

Uma variável categórica para o formato das bolhas. opcional

```{r}
## banco de pontos
diamonds <- diamonds
## deixa o tema "bW" como padrão
theme_set(theme_bw())
```

```{r}
## grafico de bolhas básico
diamonds %>% 
  sample_n(250) %>% #amostra
  ggplot(aes(x=carat,y=price))+ #posicao dos pontos
  geom_point(alpha=0.3) #transparencia
```

```{r}
## grafico de pontos basico com cores
diamonds %>% 
  sample_n(250) %>% #amostra
  ggplot(aes(x=carat,y=price, color=cut))+ #cor dos pontos
  geom_point(alpha=0.3)
```

```{r}
## grafico de bolhas
diamonds %>% 
  sample_n(250) %>% #amostra
  ggplot(aes(x=carat,y=price, size=depth,color=cut))+ #cor dos pontos
  geom_point(alpha=0.3)+
  scale_size_continuous(range = c(0.01,10))
```

EXemplo 2

```{r}
ggplot(iris)+
  geom_jitter(aes(x=Sepal.Length, y=Sepal.Width,
                  colour=Species,size=Petal.Length,shape=Species),
              alpha=0.5)+
  scale_size_continuous(range = c(0.01,10))
```


**Waffle Chart**

Grafico de waffle

```{r}
## banco de dados
mpg <- mpg
va <- mpg$class
```

```{r}
## preparar os dados
nrows <- 10 # numero de blocos/linhas
df <- expand.grid(y=1:nrows,x=1:nrows)
```

```{r}
## tabulando de maneira simples
categ.table <- round(table(va)*((nrows*nrows)/(length(va))))
```

```{r}
## colocando os nomes no data.frame
df$category <- factor(rep(names(categ.table),categ.table))
```
Grafico
```{r}
## simples
ggplot(df, aes(x=x,y=y,fill=category))+
  geom_tile(color="black", size=0.5)
```
```{r}
## com mais detalhes
ggplot(df, aes(x=x,y=y,fill=category))+
  geom_tile(color="black", size=0.5)+
  scale_x_continuous(expand = c(0,0))+
  scale_y_continuous(expand = c(0,0), trans = 'reverse')+
  scale_fill_brewer(palette = "Set1")+
  labs(title = "Grafico WAFFLE", subtitle = "Tipo de veículo", caption = "Fonte: mpg")+
  theme(axis.title = element_blank(),
        axis.text = element_blank(),
        legend.title = element_blank())
```


################################################################################






